【裁判字號】    92,上訴,278
【裁判日期】    920627
【裁判案由】    違反槍砲彈藥刀械管制條例
【裁判全文】
臺灣高等法院臺南分院刑事判決             九十二年度上訴字第二七八號     Ｃ
      上  訴  人
      即  被  告  乙  ○  ○
右上訴人因違反槍砲彈藥刀械管制條例案件，不服臺灣台南地方法院九十一年度訴字
第一三四五號中華民國九十二年二月十日第一審判決（起訴案號：臺灣台南地方法院
檢察署九十一年度偵字第九三九一號），提起上訴，本院判決如左：
      主      文
上訴駁回。
      事      實
一、乙○○與甲○○有債務糾紛，雙方約定於民國九十一年三月二十八日下午六時許
    ，在台南縣永康市○○街二十二號朝代撞球場內，商談債務問題。乙○○乃夥同
    姓名、年籍均不詳，綽號「黑仔」之成年男子，共同基於持有可發射子彈具有殺
    傷力之仿ＣＯＬＴ廠半自動手槍製造之改造玩具手槍及子彈之犯意聯絡，共赴「
    朝代撞球場」，稍後甲○○亦夥同另二名友人陳宗廷、郭峻丞共同前往上址談判
    ，甲○○主張以乙○○之兄另欠綽號「瑞哥」之債務抵償其積欠乙○○之新台幣
    十三萬元債務，引起乙○○不滿，認為甲○○並無償還債務之誠意，竟與「黑仔
    」共同基於傷害他人身體之故意，由「黑仔」將預藏於身上之上開手槍（內裝有
    子彈三顆）取出交予乙○○，甲○○見狀轉身欲往外逃跑，乙○○即開槍射擊甲
    ○○之左前臂，子彈於貫穿甲○○之左前臂後，再穿透其左髖部，使甲○○因而
    受有左髖部子彈穿透傷併軟組織受傷、左前臂子彈貫穿併左手遠端橈骨粉碎性骨
    折及併正中神經損傷等傷害。嗣經警方於九十一年九月七日下午一時四十分許，
    在嘉義市○○街與車店街口查獲乙○○，並經乙○○帶同警方前往台南縣永康市
    ○○路一○八巷二十一號工地旁，取獲上開改造玩具手槍一枝（含彈匣一個）及
    不具殺傷力之子彈二顆。
二、案經甲○○訴由台南縣警察局永康分局報請臺灣台南地方法院檢察署檢察官偵查
    起訴。
      理      由
一、訊據被告乙○○固坦承持有扣案之可發射子彈具有殺傷力之改造玩具手槍一枝及
    子彈三顆（經鑑驗後其中二顆認不具殺傷力），及和案外人「黑仔」共赴「朝代
    撞球場」商談債務問題，並與告訴人甲○○發生衝突之事實，惟辯稱：「當時是
    去那裡講債務，講到最後不爽快，他們要過來打我，當時槍枝是他們要來搶，走
    火的，當時我只是要嚇他而已。」云云。惟查：
（一）被告確係與「黑仔」共赴「朝代撞球場」，茲被告與告訴人因債務問題起衝突
      ，該「黑仔」即取出其預藏之手槍交予被告，告訴人見狀即轉身往外跑，被告
      即持該槍朝告訴人身上射擊，擊中告訴人之左前臂，子彈於貫穿告訴人之左前
      臂後，再穿透告訴人左髖部之事實，迭據告訴人於警訊、偵查及原審及本院調
      查時指訴歷歷，核與目擊證人陳宗廷、郭峻丞在警訊及偵查中之證述情節相符
      ，且證人陳宗廷、郭峻丞與被告及「黑仔」等人並不認識亦無何糾紛，當不致
      無故於警訊及偵查中共同設詞誣陷被告及「黑仔」二人，而一再指陳上開手槍
      確實是「黑仔」交予被告之理，其所為之證言，應屬真實可信。
（二）被告雖稱攜帶手槍是為防身用，因與告訴人起口角才拿出手槍，用意是想嚇告
      訴人，然因告訴人跑過來搶伊之手槍，拉扯間，槍枝才走火云云，惟被告既坦
      承業將子彈上膛（見原審九十一年度偵聲字第一三三號九十一年十月二十五日
      訊問筆錄），斯時告訴人身處極度危險之狀態，稍有不慎槍枝即可能走火，性
      命堪虞之情況下，衡情告訴人避之猶恐不及，豈敢上前與被告拉扯手槍？況如
      被告所稱告訴人受傷係因拉扯間槍枝不慎走火所致，告訴人受傷部位應在身體
      正面始符常理，然觀諸告訴人之傷勢，係遭子彈貫穿左前臂後，再穿透其左髖
      部，為側面受擊等情，足認告訴人之指訴與常情相符，較屬可信，被告所辯尚
      難採憑。
（三）此外，復有奇美醫學中心診斷證明書一紙、仿ＣＯＬＴ廠半自動手槍製造之金
      屬玩具槍換裝土造金屬槍管而成之改造手槍一枝、子彈二顆及彈殼、彈頭各一
      個扣案可資佐證。而上開槍彈經送鑑定結果認「送鑑改造手槍一枝（槍枝管制
      編號0000000000），認係由仿ＣＯＬＴ廠半自動手槍製造之金屬玩
      具槍換裝土造金屬槍管而成之改造手槍，認具殺傷力；送鑑子彈二顆，認均係
      由土造金屬彈殼加裝直徑約８．９ｍｍ金屬彈頭而成之土造子彈，均經實際試
      射：(一)一顆，雖可擊發，惟其發射動能甚微，認不具殺傷力，(二)一顆，無法擊
      發，認不具殺傷力」等情，亦有內政部警政署刑事警察局九十一年十月九日刑
      鑑字第○九一○二四一○○八號槍彈鑑定書一份在卷可稽，另被告所擊發之子
      彈一顆，致使告訴人受有前揭傷害，足認該顆子彈具有殺傷力甚明，綜上，事
      證明確，被告犯行洵堪認定。
二、核被告乙○○未經許可持有上開可發射子彈具有殺傷力改造玩具手槍及具殺傷之
    子彈一顆（已擊發）所為，分別係犯槍砲彈藥刀械管制條例第十一條第四項之未
    經許可持有可發射子彈具有殺傷力之改造玩具手槍罪及同條例第十二條第四項之
    未經許可持有子彈罪，又持上開槍枝射擊告訴人左前臂，致子彈貫穿左髖部所為
    係犯刑法第二百七十七條傷害罪。被告與「黑仔」就上開犯行間，有犯意聯絡及
    行為分擔，均應論共同正犯。被告以一持有行為，同時持有上開槍枝及子彈，觸
    犯構成要件相異之罪名，為想像競合犯，應依刑法第五十五條前段之規定，從一
    重之槍砲彈藥刀械管制條例第十一條第四項之未經許可持有可發射子彈具有殺傷
    力之改造玩具手槍罪處斷。其所犯持有可發射子彈具有殺傷力之改造玩具手槍罪
    及傷害罪二罪間，有方法目的之牽連關係，應從一重論以槍砲彈藥刀械管制條例
    第十一條第四項之未經許可持有可發射子彈具有殺傷力之改造玩具手槍罪。
三、原審因予適用槍砲彈藥刀械管制條例第十一條第四項、第十二條第四項，刑法第
    十一條前段、第二十八條、第五十五條、第四十二條第二項、第三十八條第一項
    第一款，罰金罰鍰提高標準條例第二條，並酌被告非法持有槍彈，嚴重威脅社會
    治安，僅因索討債務不成，即持上開槍彈傷害他人，及犯後坦承大部分犯行態度
    尚佳等一切情狀，量處有期徒刑一年十月併科罰金新台幣五萬元，罰金部分並諭
    知易服勞役之折算標準，扣案之仿ＣＯＬＴ廠半自動手槍製造之金屬玩具槍換裝
    土造金屬槍管而成之改造手槍（含彈匣一個，槍枝管制編號000000000
    ）一枝為違禁物，依刑法第三十八條第一項第一款規定宣告沒收。另扣案之子彈
    二顆，經鑑驗結果認不具殺傷力，又扣案之彈殼及彈頭各一個業經擊發，已不具
    殺傷力，均非屬違禁物，爰不另為沒收之諭知。本院核其認事用法俱無不合，量
    刑亦稱妥適，被告上訴意旨否認犯罪，空言指摘原判決不當，並無可取，為無理
    由，應予駁回。
據上論結，應依刑事訴訟法第三百六十八條，判決如主文。
本案經檢察官廖椿堅到庭執行職務。
中    華    民    國      九十二      年      六      月      二十七    日
                                  臺灣高等法院臺南分院刑事第三庭
                                      審判長法官  陳    義    仲
                                            法官  宋    明    蒼
                                            法官  楊    子    莊
右正本證明與原本無異。
如不服本判決，應於判決送達後十日內向本院提出上訴狀，其未敘述理由者並應於提
出上訴狀後十日內向本院補提理由書（應附繕本)。
                                      法院書記官  王    全    龍
中    華    民    國      九十二      年      六      月      三十      日
附錄法條：
槍砲彈藥刀械管制條例第十一條第四項：
未經許可，持有、寄藏或意圖販賣而陳列第一項所列槍枝者，處一年以上七年以下有
期徒刑，併科新台幣七百萬元以下罰金。


司法院資訊處製作；財團法人民間司法改革基金會備份。
